【裁判字號】    96,交抗,273
【裁判日期】    970110
【裁判案由】    聲明異議
【裁判全文】
臺灣高等法院高雄分院刑事裁定         96年度交抗字第273號
抗  告  人
即受處分人  甲○○
上列抗告人因違反道路交通管理處罰條例聲明異議案件，不服臺
灣高雄地方法院中華民國96年10月18日裁定（96年度交聲字第92
6 號），提起抗告，本院裁定如下：
    主  文
原裁定撤銷，發回臺灣高雄地方法院。
    理  由
一、抗告意旨略以：(一)抗告人即受處分人甲○○原持有職業聯結
    車駕駛執照，只係被吊銷而已，並非無照駕駛。(二)抗告人雖
    經吊銷駕照，僅屬於駕照暫停扣押而已，並未禁止擔任駕駛
    工作。(三)本件處罰新台幣86,000元，該款係依據何種法律或
    條文之計算方法？原處分機關及原審裁定均未敘明，明顯違
    反裁判，為此提起抗告云云。
二、按汽車駕駛人駕駛聯結車、大客車、大貨車，有下列情形之
    一者，汽車所有人及駕駛人各處新臺幣40,000元以上80,000
    元以下罰鍰，並當場禁止其駕駛：二、領有機器腳踏車駕駛
    執照駕車；又按汽車行駛於高速公路、快速公路或設站管制
    之道路，不遵使用限制、禁止、行車管制及管理事項而有下
    列行為者，處汽車駕駛人新臺幣3,000 元以上6,000 元以下
    罰鍰：七、違規超車、迴車、倒車、逆向行駛，道路交通管
    理處罰條例第21條之1 第1 項第2 款、第33條第1 項第7 款
    分別定有明文。
三、經查：
（一）按因駕車逃逸而受吊銷駕駛執照之處分者，不得再行考領
      駕駛執照，道路交通管理處罰條例第67條第1 項定有明文
      ，但此是否一律指不得考領遭吊銷之各級車類之駕駛執照
      ，法並無明文限制，惟查前揭道路交通管理處罰條例第67
      條第1 項既已明文規定汽車駕駛人曾依第37條第2 項之規
      定吊銷駕駛執照者，終身不得考領駕駛執照；且95年3 月
      1 日修正施行前之道路交通管理處罰條例第68條更明確規
      定：「汽車駕駛人，因違反本條例及道路交通安全規則之
      規定：受吊扣或吊銷駕駛執照處分時，吊扣或吊銷其持有
      各級車類之駕駛執照。」觀諸其立法目的可知有關違反前
      述條例相關規定致須接受吊扣或吊銷駕駛執照處分者，意
      謂其違規行為對道路交通秩序之維持及道路交通安全已生
      較大之影響，故前述條例第68條規定吊扣或吊銷其持有各
      級車類之駕駛執照，以限制其繼續駕車行駛道路之權利，
      交通部94年1 月10日交路字第0930068404號函，認職業駕
      駛人因案受終身不得考領駕駛執照之處分者，即永久喪失
      領取駕駛執照之資格，亦不得報考普通駕駛執照。復參酌
      88年4 月21日修正公布之道路交通管理處罰條例第37條之
      立法目的，係基於營業小客車營運及其駕駛人工作之特性
      ，就駕駛人個人應具備之主觀條件，對人民職業選擇自由
      所為之限制，旨在保障乘客之安全，確保社會之治安，及
      增進營業小客車之職業信賴之意旨（司法院大法官會議釋
      字第584 號解釋文參照）及道路交通安全規則第61條所定
      ，汽車駕駛人取得高一級車類之駕駛資格者，准其駕駛較
      低級車類之車輛之規定，上開所稱「吊扣或吊銷駕駛人持
      有各級車類之駕駛執照」，自應包括該規則第53條及第61
      條所定持有高一級車類之聯結車、大客車、大貨車等各類
      駕駛執照，准予駕駛較低級車類之駕駛資格，此亦經上開
      交通部民國93年8 月10日交路字第0930008227號函釋內容
      明確揭示在卷。
（二）道路交通管理處罰條例之吊銷證照處分，乃因駕駛人因重
      大違規事件而予以剝奪或消滅其駕駛資格、權利之吊銷證
      照處分，自與吊扣處分係限制其駕駛資格不同。亦即駕駛
      人受吊銷之處分後即喪失於道路駕駛交通工具之權利及資
      格，因此抗告人抗告意旨(一)、(二)所指，乃對吊扣及吊銷處
      分有所誤會，自不足採。
（三）至抗告意旨(三)所指原裁定並未說明本件處罰86,000元之法
      令依據，查原裁定理由書已載「異議人於95年11月27日經
      值勤員警當場攔停製單舉發，該舉發單並經異議人當場簽
      名收受，且舉發單上亦有載明應於95年12月12日前至應到
      案處所即高雄市交通事件裁決所聽候裁決之教示規定，此
      有內政部警政署國道公路警察局公警局交字第Z00000000
      號舉發違反道路交通管理事件通知單1 紙在卷可稽。異議
      人不依該規定於95年12月12日前到案，…未見異議人提出
      說明及佐證，是高雄市政府交通局依違反道路交通管理事
      件統一裁罰基準表，以其逾越應到案期限60日以上，由主
      管機關逕行裁決處罰，而分別就上開違規事項量處罰鍰之
      最高額，並無違誤。」是以原審已說明違反道路交通管理
      處罰條例之行為人，未依規定自動繳納罰鍰或未依規定到
      案聽候裁決，處罰機關固得依違反道路交通管理事件統一
      裁罰標準及處理細則第44條第1 項之規定依該處理細則附
      件之統一裁罰標準表，對行為人逕行裁決，綜上，抗告人
      之抗告，均無理由，先此敘明。
（四）然查抗告人前於民國85年間因肇事後未及時下車處理而駛
      離，致對方受傷，經吊銷職業聯結車駕駛執照，而依其犯
      行當時之道路交通管理處罰條例第68條「汽車駕駛人，因
      違反本條例及道路交通安全規則之規定，受吊扣或吊銷駕
      駛執照處分時，吊扣或吊銷其持有各級車類之駕駛執照。
      」，況依上所述，該第68條所指「吊扣或吊銷其持有各級
      車類之駕駛執照」，除係指前述規則第53條分類所指之駕
      駛執照外，亦包括同規則第61條所准予駕駛較低級車類之
      駕駛資格，故抗告人於95年11月27日下午4 時18分許，駕
      駛車號X8-053號之營業貨櫃曳引車行駛於國道1 號，行經
      國道1 號北上349.4 公里處時，因任意於外線車道倒車，
      經內政部警政署國道公路警察局第五警察隊之值勤員警攔
      停，查驗抗告人之駕照後發覺抗告人之職業聯結車駕駛執
      照業經吊銷，而僅領有機器腳踏車執照，乃依道路交通管
      理處罰條例第21條之1 第1 項第2 款、第33條第1 項第7
      款製單舉發等情，有高雄市○○○○道路交通管理事件高
      市府交裁字第32-Z00000000號、85-87 高市裁警字第114
      號裁決書各1 份、內政府警政署國道公路警察局公警局交
      字第Z00000000 號、公警局字（84）第0000000 號舉發違
      反道路交通管理事件通知單各1 紙、異議人駕照基本資料
      查詢結果、違規查詢報表、駕駛執照吊銷執行單各1 份在
      原審卷可稽。而抗告人所受之吊銷駕照處分乃是永久不得
      考照，依原審卷第11頁駕照基本資料查詢結果，抗告人之
      重機駕照領照經歷係自72年5 月10日，發照日89年1 月11
      日，則當時抗告人所持之機械腳踏車之駕駛執照是否已被
      吊銷而仍有效？原審對此並未詳查，尚有未洽。
（五）又依內政部國道公路警察局舉發違反道路交通管理事件通
      知單（見原審卷第19頁）中舉發事由乃係道路交通管理處
      罰條例第21條之1 第1 項第5 款，但高雄市○○○○道路
      交通管理事件裁決書中之舉發違反法條改為道路交通管理
      處罰條例第21條之1 第1 項第2 款，究竟抗告人所違反者
      係何款項？其所為裁罰是否適法？亦有詳查之必要。
四、原裁定以抗告人之聲明異議，為無理由，而駁回其異議，固
    非無見；但查：原裁定對於案發當時（95年11月27日）抗告
    人所持之機械腳踏車之駕駛執照是否已被吊銷而仍有效？以
    及抗告人究竟係違反道路交通管理處罰條例第21條之1 第1
    項第2 款或第5 款？原處分機關所為裁罰是否適法？均未詳
    查，尚有未洽。抗告人抗告，雖無理由，然原裁定既有上開
    可議之處，自屬無可維持，應由本院將原裁定予以撤銷，發
    回原審法院更為妥適之處理。
五、據上論結，應依道路交通事件處理辦法第26條，刑事訴訟法
    第413 條前段，裁定如主文。
中    華    民    國    97    年    1     月    10    日
                  刑事第二庭  審判長法  官  林正雄
                                    法  官  陳啟造
                                    法  官  黃壽燕
以上正本證明與原本無異。
不得再抗告。
中    華    民    國    97    年    1     月    10    日
                                    書記官  梁雅華


司法院資訊處製作；財團法人民間司法改革基金會備份。
